臺灣高等法院刑事判決　　　　　　　　100年度上易字第634號
上　訴　人
即　被　告　林昭安
選任辯護人　蔡明熙律師
上列上訴人因違反毒品危害防制條例案件，不服臺灣板橋地方法
院99年度易字第3435號，中華民國100年1月28日第一審判決（起
訴案號：臺灣板橋地方法院檢察署99年度毒偵字第7386號），提
起上訴，本院判決如下：
    主  文
上訴駁回。
    理  由
一、按提起第二審之上訴，其上訴書狀應敘述具體理由，為第二
    審上訴必備之程式，刑事訴訟法第361條第2項之規定甚明。
    倘上訴理由之敘述未合乎具體之要求者，其上訴即屬同法第
    362條前段所定「上訴不合法律上之程式」，第二審法院應
    依同法第367條前段之規定，以判決駁回之。至其理由之具
    體與否，屬第二審法院審查範圍，不在第一審法院命補正之
    列，上訴書狀如已敘述理由，無論其具體與否，即無待其補
    提理由書或命補正之問題。此與上訴書狀全未敘述上訴理由
    者，第一審法院依刑事訴訟法第361條第3項之規定，應定期
    間先命補正之情形，尚屬有別。又第二審上訴之目的，既在
    於請求撤銷、變更原判決，則所謂「具體理由」，自應就原
    判決如何足以撤銷、如何應予變更之「事實上」或「法律上
    」之具體根據，本於確實之訴訟資料暨原因事實之所出，逐
    一敘述、記載，必已具體指出原判決事實認定之所憑有如何
    之錯誤（如原判決所採之證據如何不具證據能力，所為證明
    力之判斷如何違背經驗、論理法則等），法律之適用（尤其
    實體法）有如何之違誤，形式上已足以動搖原判決使之成為
    不當或違法而得改判之事由；必要時並應提出有利於己之事
    證，期使第二審法院採納，俾為有利於上訴人之認定，始屬
    合法。上訴理由之敘述，應先合乎具體之要求，始有所敘述
    可取與否之實體審理與判斷之問題。是上訴人之上訴書狀雖
    敘述上訴理由，但僅泛言原判決認定事實錯誤、違背法令、
    量刑失之過重或輕縱等情詞，而未依上揭意旨指出具體事由
    ，或形式上雖已指出具體事由，然該等事由縱使屬實，亦不
    足以認為原判決有何不當或違法，或其所陳之事由，與訴訟
    資料所載不相適合，或所指摘原判決之「不當」或「違法」
    根本不存在者，均應認其實質上並未符合具體之要件，庶符
    節制濫行上訴之立法意旨。
二、本件原判決認定上訴人即被告林昭安如其事實欄所載：「林
    昭安前因施用毒品案件，經臺灣板橋地方法院以88年度毒
    聲字第4501號裁定送觀察、勒戒後，認無繼續施用毒品之傾
    向而釋放出所，並經臺灣板橋地方法院檢察署檢察官以88年
    度偵字第17692號為不起訴處分確定；又於前揭觀察、勒戒
    執行完畢後5年內，因施用毒品案件，經臺灣板橋地方法院
    分別以90年度毒聲字第4199、4244號裁定送觀察、勒戒後，
    認無繼續施用毒品之傾向，於民國90年11月12日釋放出所，
    並經同署檢察官以90年度毒偵字第3993、4145號為不起訴處
    分確定；又因違反槍砲彈藥刀械管制條例案件，經臺灣板
    橋地方法院以90年度訴字第1353號判處有期徒刑1年2月，緩
    刑3年確定；再因施用毒品案件，經臺灣板橋地方法院以91
    年度毒聲字第2145號裁定令入戒治處所強制戒治，於92年5
    月19日停止處分釋放出所，於92年7月5日保護管束期滿，並
    經臺灣板橋地方法院以91年度重簡字第1131號判處有期徒刑
    5月確定，再經撤銷前開緩刑，2罪接續執行，於93年8月27
    日假釋，復經撤銷假釋，執行殘刑有期徒刑4月13日；又
    因施用毒品案件，經臺灣板橋地方法院以94年度簡字第330
    號判處有期徒刑6月確定，並接續前揭殘刑執行，於95年3月
    5日縮刑期滿執行完畢；再因施用毒品案件，經臺灣板橋
    地方法院以96年度簡字第4393號、臺灣臺北地方法院以96年
    度易字第2258號分別判處有期徒刑6月、6月確定，前開2罪
    再經臺灣臺北地方法院以97年度聲字第1629號裁定應執行有
    期徒刑11月確定；復因施用毒品案件，經臺灣板橋地方法
    院以97年度簡字第8642號判處有期徒刑6月確定，並與及
    其另案持有毒品案件經判處拘役40日部分接續執行，於98年
    8月14日縮刑期滿執行完畢。詎其仍不知悔改，復基於施用
    第二級毒品甲基安非他命之犯意，於99年8月26日7、8時許
    ，在臺北縣林口鄉（現改制為新北市林口區○○○○路1段
    279號11樓之1租屋處，以將甲基安非他命置入吸食器內燒烤
    之方式施用甲基安非他命1次（起訴書漏載施用方式應予補
    充），嗣於同日20時許，經警持搜索票前往上址執行搜索而
    當場查獲，並扣得甲基安非他命41包（毛重1136.96公克）
    、電子磅秤2台、分裝袋1包、新臺幣3萬7千元、手機3支（
    起訴書漏載新臺幣3萬7千元及手機3支，另其所涉販賣第二
    級毒品罪嫌由臺灣板橋地方法院檢察署檢察官另案偵辦中）
    、甲基安非他命吸食器1組及玻璃球3個等物，並經警為之採
    尿送驗後，呈甲基安非他命陽性反應，始悉上情。」之施用
    第二級毒品之犯行，論以上訴人犯施用第二級毒品，累犯，
    處有期徒刑7月，扣案之甲基安非他命吸食器1組、玻璃球3
    個均沒收；並說明扣案之甲基安非他命41包（毛重1136.96
    公克）、電子磅秤2台、分裝袋1包、新臺幣3萬7千元、手機
    3支等物均與本件施用第二級毒品犯行無關，而為被告另涉
    販賣第二級毒品案件之重要證物，而不宣告沒收之理由。
三、上訴人不服原審判決，其上訴理由略稱：「被告於警詢、偵
    查時供出毒品來源即『賢哥』，『賢哥』之手機號碼為0000
    000000，之前也使用0000000000、0000000000門號，於偵查
    時亦為相同之陳述，本件毒品來源是否因被告之供述而破獲
    ，如經破獲，即應有毒品危害防制條例第17條減輕其刑之適
    用，原判決未論及此，且量刑過重，亦有未洽。被告尚有老
    母待養，如因而入監服刑，其生活乏人照料，亦非適當，請
    將原判決撤銷，從輕量刑。」等語。
四、經查：
  (一)被告林昭安有如本判決理由欄第二項所示之前科，再於5年
    內為本件施用第二級毒品甲基安非他命之行為，係於受有期
    徒刑執行完畢後5年內故意再犯本件有期徒刑以上之罪，為
    累犯，應依刑法第47條第1項規定加重其刑。
  (二)按量刑輕重，屬為裁判之法院得依職權自由裁量之事項，苟
    其量刑已以行為人之責任為基礎，並斟酌刑法第57條各款所
    列情狀，在法定刑度內，酌量科刑，無偏執一端，致明顯失
    出失入情形，自不得指為不當或違法。被告於本件所為，係
    犯毒品危害防制條例第10條第2項之施用第二級毒品罪，法
    定刑為「3年以下有期徒刑」，且原審已審酌「被告前經觀
    察、勒戒及強制戒治後，仍不知戒斷其施用毒品之惡習，惟
    其犯後坦承其過，態度良好，核施用毒品屬於自殘行為，犯
    罪手段尚屬輕微，及其犯罪動機、目的、生活狀況、智識程
    度、所生危害等一切情狀」，始為量刑，且被告前已違犯多
    次施用第二級毒品案件經判處有期徒刑6月之刑案紀錄，其
    再犯本件施用第二級毒品案件，原審僅量處有期徒刑7月，
    與施用第二級毒品之法定刑相較，所量之刑實屬極低之刑，
    是原審判決既已詳細記載認定被告犯罪之證據及理由，並已
    審酌關於刑法第57條科刑之一切情狀，在適法範圍內行使其
    量刑之裁量權，核無違法或不當之情形。
  (三)又「犯第4條至第8條、第10條或第11條之罪，供出毒品來源
    ，因而查獲其他正犯或共犯者，減輕或免除其刑。」，毒品
    危害防制條例第17條第1項固定有明文。本件被告於警詢時
    供稱毒品來源男子綽號「賢哥」，「賢哥」之行動電話號碼
    0000000000、0000000000、0000000000號乙節，然經本院查
    閱偵查卷及原審卷，被告林昭安與王國龍等人販賣毒品之犯
    罪事實，早自99年5月起即經檢警實施監聽、調查，有通訊
    監察譯文在卷可稽（見偵查卷第17頁至第31頁），是被告林
    昭安等人之犯行，已為偵查機關所發覺並予監聽，且被告所
    提出之行動電話號碼，亦非被告供出毒品來源，而查獲其他
    正犯或共犯，自無毒品危害防制條例第17條第1項規定減輕
    其刑之適用。
  (四)本院審酌被告林昭安之上訴理由，業經原審判決於理由內詳
    論敘明並審酌，尚不足以影響原審判決量刑刑度宣告之本旨
    ，且對於原審判決究有何具體事由，致判決不當或違法，無
    一語涉及，顯未依據卷內既有訴訟資料或提出新事證，指摘
    或表明原審判決有何採證認事、用法或量刑等足以影響判決
    本旨之不當或違法，或足以影響原判決，構成應撤銷之具體
    事由（最高法院97年度台上字第4345號判決要旨參照），與
    刑事訴訟法第361條第2項「上訴書狀應敘述具體理由」之規
    定不符。揆諸上開說明，其上訴不合法律上之程式，應予駁
    回，並不經言詞辯論為之。
據上論斷，應依刑事訴訟法第367條前段、第372條，判決如主文
。
中    華    民    國   100    年    3     月    17    日
                  刑事第十七庭審判長  法  官  王炳梁
                                      法  官  周明鴻
                                      法  官  黃雅芬
以上正本證明與原本無異。
不得上訴。
                                      書記官  鄭雅云
中    華    民    國   100    年    3     月    18    日